臺灣臺北地方法院民事判決　　　92年度重訴字第747號
原　　　告　連邦科技股份有限公司
法定代理人　丙○○
訴訟代理人　鍾兆馨律師
　　　　　　吳妙白律師
被　　　告　乙○○
　　　　　　丁○○
　　　　　　惟識科技有限公司
兼　　　右
法定代理人　甲○○原名方玉）.
共　　　同
訴訟代理人　邱瑞元律師
　　　　　　田振慶律師
　　　　　　楊偉奇律師
右當事人間損害賠償事件，本院於民國94年1月6日言詞辯論終結
，判決如下：
    主  文
被告惟識科技股份有限公司應給付原告新台幣肆仟捌佰貳拾萬玖
仟捌佰壹拾參元，及分別給付如附表一所示之遲延利息。
原告其餘之訴及假執行之聲請均駁回。
訴訟費用由被告惟識科技股份有限公司負擔三分之二，餘由原告
負擔。
本判決原告勝訴部分，於原告以新台幣壹仟陸佰萬元供擔保後，
得假執行；但被告惟識科技股份有限公司如於假執行程序實施前
，以新台幣肆仟捌佰貳拾萬玖仟捌佰壹拾參元供擔保後，得免假
執行。
    事實及理由
一、原告聲明：(1)被告應連帶給付原告新台幣（下同）48,209,8
    13元及自民國89年1月1日起至清償日止，按年息百分之五計
    算之利息。(2)願供擔保，請准宣告假執行。並陳述：
（一）被告甲○○（原名方玉）為被告惟識科技股份有限公司（
      下稱惟識公司）之代表人，被告乙○○前為原告業務協理
      ，明知被告惟識公司為被告甲○○一人公司，並無營業，
      卻於86年下半年，利用原告拓展業務機會，被告甲○○、
      乙○○、丁○○共同意圖為自己不法之所有，由被告丁○○以被告惟識公司總經理、甲○○（化名水晶）為被告惟
      識公司業務經理之身分，並由被告乙○○藉由擔任原告業
      務協理主掌貨品銷售職務之便，將被告甲○○、丁○○以
      惟識公司總經理及業務經理引介予原告之總經理汪持先，
      一面由被告乙○○以被告惟識公司業界評價良好，一面則
      由被告甲○○、丁○○出示偽載總經理丁○○、業務經理
      水晶名片，虛載被告惟識公司地址在「台北縣新店市○○
      路57號4樓」及「新竹市○○路○段364巷16弄2號1樓」，
      誇大被告惟識公司經營規模，使原告信其公司經營及規模
      ，陷於錯誤而同意被告惟識公司銷售原告產品，並允被告
      惟識公司「貨到九十天付款」優惠之條件。
（二）被告三人便基於概括犯意，由被告乙○○借其業務協理職
      務負責決定經銷公司之訂單、貨款收取等權限，由被告乙○○違背職務任由被告惟識公司不依買賣訂單所載付款期
      限，遲延付款或先給付少部分屆期貨款之擴大欠款方式，
      詐購原告之產品即積體電路SRAM（靜態存取記憶體），並
      在原告發現被告惟識公司延欠貨款嚴重催促被告乙○○催
      收款項及告知職務異動後；被告三人利用被告乙○○88年
      12月底調職前，以惟識公司名義大量訂購原告公司產品，
      而後迅即掏空惟識公司資產，惡意倒帳。被告三人連續詐
      購原告公司積體電路產品SRAM（靜態存取記憶體）價值計
      48,209,813元。
（三）由被告惟識公司85年度及86年申報營利事業所得稅資料可
      見：85年度僅4月間有銷售額397,100元，其餘11個月均無
      營收，86年度1至12月營業額為零，足證被告惟識公司在
      被告乙○○86年間引薦與原告爭取積體電路產品之代銷商
      時，該被告惟識公司自85年5月起至87年3月底前將近2年
      均無營業，亦無財產。又被告惟識公司自83年設立後至86
      年間其公司幾無營業可言，且無營業已1年餘，何來被告
      甲○○或惟識公司在業界評價很好？被告乙○○在進入原
      告前即已認識被告甲○○，衡理當然知悉被告甲○○經營
      之惟識公司營運情形，足見被告乙○○引薦被告惟識公司
      為原告之代銷商時，已明知惟識公司無營業多時，其餘股
      東黃加幸等已準備結束公司，實質上惟識公司僅剩股東被
      告甲○○一人之無資產公司。另被告乙○○、甲○○、丁○○為隱匿被告惟識公司全無營業情事，竟由未投資且未
      任職於惟識公司之被告丁○○偽稱係「惟識公司總經理」
      、甲○○則化名「水晶」為「惟識公司業務經理」身分遞
      交二人名片，再由被告乙○○借其為原告公司業務協理身
      分向原告謊稱「惟識公司在業界評價很好」云云，共同將
      徒具惟識公司名稱之空殼公司，捏詞編造為頗具經營規模
      且財務及業務狀況甚佳之假象取信原告，致原告公司總經
      理汪持先陷於錯誤，而同意被告乙○○引介，由被告惟識
      公司代銷公司產品。
（四）原告公司87年度及88年度之銷售資料，顯示無論當時居原
      告公司銷貨第1名之客戶台灣加賀電子公司或第2名之客戶
      MacronixU.S.A）公司之付款條件（即貨到7天或月結30
      日或極小部分貨到90天付款）及其他原告公司之客戶包括
      上市公司之英業達、倚天資訊、所羅門及松下產業、巨盛
      等公司，均遠不利於惟識公司自始即全部採貨到90天付款
      方式之付款條件；可見原告公司87年、88年銷售客戶之付
      款條件全部遠較惟識公司之付款條件不利，益證被告乙○○確有獨厚於惟識公司而予以遠較公司其他客戶優惠之付
      款條件，原告確實受被告詐欺，而同意公司業務協理之被
      告乙○○給予惟識公司優惠之「月結90天」或「貨到90
      天」之付款條件至明。
（五）原告依民法第184條、第185條之共同侵權行為損害賠償請
      求權、民法第179條之不當得利返還請求權對被告乙○○
      、甲○○、丁○○提起訴訟，依民法第28條、第367條之
      給付貨款請求權對被告惟識公司提起訴訟。
二、被告聲明：(1)原告之訴駁回。(2)如受不利之判決，願供擔保
    請准宣告免假執行。並陳述：
（一）被告乙○○於原告公司任職時，並無決策權力：
      被告乙○○確實曾為原告公司業務協理，僅有推廣業務之
      權限，亦確實曾引介被告惟識公司代理經銷原告公司產品
      ，但從未曾擁有權限，決定合作對象與合作條件，然今原
      告將公司經營成敗全部歸諸被告乙○○，不僅於法無據，
      更與情理未符。
（二）被告並未詐欺原告：
      雙方合作之初，彼此皆為沒沒無名之小公司，實際上代理
      原告公司商品之惟識公司，經過一年之努力，績效逐漸浮
      現，順利將原告公司產品打入市場。原告所合作之對象為
      被告惟識公司，與何人擔任公司總經理並無關聯，更與公
      司地址無關，然原告一再誣指被告以假名（「水晶」是被
      告甲○○在業界之別名）並虛構公司地址等方式，換取原
      告信任，相當無稽，又因被告丁○○曾以惟識公司總經理
      之名義出現，即謂丁○○有共同侵權行為責任云云，不知
      立論依據為何？此外若是被告真有詐欺原告財產之意圖，
      則根本無須經營，於八十六年開始合作之初，僅需大量進
      貨、囤貨後倒閉即可，何苦用心經營廠商、推銷原告產品
      ？
（三）原告先有違約行為，卻惡人先告狀：
      原告公司產品本沒沒無名，不斷尋覓代理商經銷其產品均
      無成長，然在原告公司與被告惟識公司自八十六年起開始
      合作後，業績逐漸翻升，此有被告惟識公司製作之圖表可
      憑，嗣後原告眼見產品已銷售成名，竟過河拆橋，反而打
      壓被告代理商生存空間，拒絕按雙方既有約定出貨予被告
      惟識公司，造成被告惟識公司信譽及財產損失。被告惟識
      公司亦曾於八十九年九月二十九日委請律師以台北建北郵
      局第二十七支局之存證信函通知原告，將未給付之貨款與
      被告惟識公司所受之損害，約一億三千一百萬元，互為抵
      銷，以減少損失，原告已無貨款給付請求權。
（四）原告並無侵權行為損害賠償請求權存在：
      被告並無故意或過失不法之侵權行為，縱使有侵權行為損
      害賠償請求權存在，亦已罹於時效，雙方糾葛發生於八十
      八年底，迄今早已逾越兩年時效。
三、按訴狀送達後，原告不得將原訴變更或追加，但如請求之基
    礎事實同一及不甚礙被告之防禦及訴訟之終結者，不在此限
    ，民事訴訟法第255條第1項第2款、第7款定有明文。本件原
    告對被告惟識公司之部分原依民法第28條之規定提起訴訟，
    嗣於訴訟進行中追加民法第367條之貨款給付請求權，本院
    認為其請求之基礎事實同一，且不甚妨礙被告惟識公司之防
    禦及訴訟之終結，依前揭規定，應予准許。
四、被告惟識公司之部分：
（一）按「買受人對於出賣人，有交付約定價金及受領標的物之
      義務」民法第367條定有明文。本件原告主張被告惟識公
      司向原告採購貨品，迄88年底止，尚有貨款48,209,813元
      未給付，前揭貨款均已屆清償期等情，業據原告提出應收
      帳款明細表為證（如附件，見本院卷第一卷第24頁至第28
      頁），復為被告惟識公司所不爭執，自堪信為真實，被告
      惟識公司即負有給付貨款之義務。
（二）另當事人主張有利於己之事實者，就其事實有舉證之責任
      ，民事訴訟法第277條前段規定甚明。本件被告惟識公司
      抗辯原告自88年9月底即陸續以各種理由刁難或拖延短付
      貨款，於無預警情形下調高售價，藉詞推拖無貨，甚至拒
      絕交貨等等，導致被告無法如期交貨予客戶，損失上億元
      云云，被告對此有利於己之事實，應負舉證責任。惟被告
      惟識公司就前揭抗辯均無法提出積極證據以證其說，前揭
      辯解，洵無依據。
（三）原告提出被告惟識公司出具之貨物訂購單及銷貨單為證，
      主張貨款給付之清償時點：
    (1)一部分為到貨90日計算（見本院第一卷第91頁、第92頁、
      第95頁、第98頁至第100頁、第122頁、第124頁、第126頁
      至第128頁、第130頁、第131頁、第134頁、第136頁至第
      138頁、第140頁至第142頁、第144頁至第146頁、第148頁
      、第154頁至第176頁、第178頁至第183頁、第185頁至第
      276頁）。
    (2)一部分為月結90日（見本院第一卷第93頁、第94頁、第11
      2頁至第121頁、第123頁、第125頁、第129頁、第132頁、
      第133頁、第135頁、第139頁、第143頁、第149頁至第150
      頁、第177頁、第184頁、第288頁、第289頁）。
    (3)一部分為月結45日（見本院第一卷第97頁、第153頁)。
    (4)出賣予第三人旺宏公司之產品，收到貨款後始給付（見本
      院第一卷第96頁、第152頁）等情，核與所述相符。而被
      告惟識公司抗辯需待收到客戶之貨款始給付云云（見本院
      第一卷第357頁），如此一來，若未收到客戶之貨款豈非
      無庸給付予原告，給付貨款之條件如此寬鬆，與一般商業
      交易均有明確給付時期，顯有不同，被告惟識公司復無證
      據以實其說，其辯稱需收到客戶貨款後始給付云云，不足
      取信。原告所主張之貨款給付時期，應可信為真實。
（四）小結：被告惟識公司應給付之貨款計4848,209,813元，另
      就遲延利息之起算，原告均請求自89年1月1日起算，惟如
      附表一所示，編號1之貨款金額為23,381,962元，其付款
      期限均在88年12月30日以前，此部分貨款之遲延利息，
      原告請求自89年1月1日起算至清償日止，按年息百分之
      五計算之利息，為有理由，應予准許；另編號2至37之貨
      款金額共為24,827,851元，其付款期限各有不同，遲延利
      息應分別自付款期限之翌日起算至清償日止，按年息百分
      之五計算之利息。此部分原告請求自89年1月1日即起算遲
      延利息，於法未合，逾越之遲延利息請求應予駁回。
五、被告乙○○、甲○○、丁○○之部分：
    原告主張被告乙○○三人有共同侵權行為，雖然侵權行為損
    害賠償請求權罹於時效，仍得依民法不當得利之規定，請求
    被告乙○○三人應與被告惟識公司負連帶賠償責任云云，則
    依前揭舉證責任分配之原則，應由原告就被告乙○○三人有
    共同侵權行為之有利於己之事實負舉證責任。惟查：
（一）本件被告惟識公司訂購貨物之時間點最後是88年12月底，
      應付貨款之期限最遲則為89年3月1日，原告主張被告乙○○、丁○○、甲○○有共同侵權行為，其侵權行為請求權
      時效計算至90年12月底已屆二年，原告遲至92年4月23日
      始對本院提起共同侵權行為損害賠償訴訟，已罹於民法第
      197條第一項之二年短期時效，被告乙○○三人抗辯共同
      侵權行為已罹於二年時效等語，即屬有據。
（二）另於商業交易習慣上，名片僅是介紹自己及記載連絡方式
      之工具，商人是否與某家公司、行號交易，並非僅信賴某
      一公司業務經理、總經理所出示之名片上之記載，尚應針
      對該家公司徵信，以考量交易風險、與之交易對出賣人是
      否可獲得利潤等等一切情狀，而決定是否為交易行為，絕
      非僅出示名片，即可獲取交易機會，故原告指稱被告甲○○出示偽載業務部經理之名片，被告丁○○出示偽載總經
      理之名片，名片上虛構公司地址為「台北縣新店市○○路
      57號4樓」、「新的市○○路○段364巷16弄2號1樓」（見
      本院第一卷第23頁），使原告誤信被告惟識公司很有規模
      而與之交易云云，即認定被告甲○○、丁○○共同侵權行
      為，並無足取。
（三）又使用「別名」並非法律上所禁止，只需足以表彰特定之
      行為人，縱使使用「別名」交易該特定行為人仍需就交易
      行為負其責任，另「水晶」二字，姓氏為「水」甚為少見
      ，一般人望之即可知悉係使用別名，僅以被告甲○○在名
      片上記載「水晶」即認為使用詐術詐欺原告，殊難採信。
（四）原告主張被告惟識公司85年度僅4月間有銷售額397,100元
      ，其餘11個月均無營收，86年度1至12月營業額為零，足
      證被告惟識公司在被告乙○○引薦予原告爭取積體電路產
      品之代銷商時，被告惟識公司將近2年均無營業，而認為
      被告乙○○三人佯稱被告惟識公司營運良好，詐欺獲取交
      易機會云云，惟查每一公司於每一年度營運之情形各有所
      不同，有盈餘亦有虧損，有淡季亦有旺季，亦可能會有轉
      虧為盈之轉折點，實不能僅憑被告惟識公司於85年度、86
      年度營運情形欠佳，即認定其嗣後與原告之交易均屬於被
      告乙○○三人之詐欺行為，企圖侵害原告之財產權。
（五）另被告乙○○陳述：「（何時到連邦科技公司任職期間？
      ）約在八十六年二月到八十八年十二月三十一日」、「（
      於連邦科技任何職務？業務如何劃分？）公司剛成立時，
      規模很小〈約十幾個人〉，當時我是去作業務，總經理任
      命我為業務協理，我的上面就是總經理，直到我離職時，
      公司的業務部門我認為有三、五個人」、「（如有一家公
      司向公司下訂單，公司如何處理？）業務助理會填單據，
      ．．，最後的決定權限是在總經理」、「（本件被告惟識
      公司的銷售條件例如貨款如何支付？貨物如何交付？均由
      何人與被告惟識公司商談？）我有參加業務接觸，但最後
      的決定權是在總經理」等語（見本院三卷第92頁、第93頁
      ），而原告亦不否認總經理有最後決定銷貨條件之權限，
      既然最後的決定權限在原告總經理汪持先處，縱使對於被
      告惟識公司給與「貨到90日」、「月結90日」、「貨到45
      日」或收到客戶貨款後始給付原告貨款之優惠銷售條件，
      亦難認定被告乙○○有何施用詐術之共同侵權行為。
（六）原告另指稱被告惟識公司向原告訂貨後，逕行轉賣予被告
      甲○○、乙○○所成立之新公司即京博企業有限公司、正
      盈半導體股份有限公司云云（本院第二卷第157頁、第158
      頁、第159頁），惟其中對京博公司之銷售額總計為555,6
      82元（270,000＋23,810＋44,381＋48,571＋23,810＋885
      ＋23,810＋23,810＋31,842＋11,429＋17,143＋11,429＋
      24,762）；對正盈公司銷售額總計為230,714元（53,000
      ＋44,381＋133,333＝230714），並無大筆的銷售金額，
      而且被告乙○○提出二紙統一發票，於89年4月10日所交
      易之44,381元，其中品名為書櫃一組，另同日133,333元
      所交易之品名為辦公室設備一式（見本院第三卷第96頁、
      第97頁），均與原告所出售之貨物不符。故僅以被告惟識
      公司與京博公司之銷售額555,682元、對正盈公司銷售額
      230,714元，即遽認被告乙○○等三人有將向原告訂購之
      貨物，轉賣予京博公司、正盈公司，以詐欺手法侵害原告
      之財有權云云，尚屬牽強，並無足取。
（七）小結：原告並無法證證明被告乙○○三人有共同侵權行為
      ，則其認侵權行為請求權罹於時效後，仍得依民法關於不
      當得利之規定，請求被告乙○○三人應與被告惟識公司共
      連帶賠償責任，為無理由，應予駁回。
六、綜上所述，原告依貨款給付請求權，請求被告惟識公司給付
    貨款48,209,813元，及分別給付如附表一所示之按年息百分
    之五計算之遲延利息，為有理由，應予准許。另就被告乙○○、甲○○、丁○○共同侵權行之部分，原告並無法舉證證
    明，其依不當得利返還請求權，請求被告乙○○三人應與被
    告惟識公司負連帶賠償責任，為無理由，應予駁回。
七、假執行之宣告：
    原告勝訴部分，原告及被告惟識公司均陳明願供擔保，聲請
    宣告假執行及免假執行，均核無不合，爰分別酌定相當擔保
    金額准許之。至原告敗訴部分，其訴既經駁回，此部分假執
    行之聲請即失所附麗，應併予駁回。
八、因本案事證已臻明確，兩造其餘主張陳述及所提之證據，均
    毋庸再予審酌，附此敘明。
九、訴訟費用負擔之依據：民事訴訟法第79條。
中　　華　　民　　國　　94　　年　　2　　月　   4    日
                        民事第一庭  法  官    呂淑玲
正本係照原本作成
如對本判決上訴，須於判決送達後廿日內向本院提出上訴狀
中　　華　　民　　國　　94　　年　　2　　月　   4    日
                                    書記官    方美雲
附錄事訴訟法第392條
法院得宣告非經原告預供擔保，不得為假執行。
法院得依聲請或依職權，宣告被告預供擔保，或將請求標的物提
存而免為假執行。
依前項規定預供擔保或提存而免為假執行，應於執行標的物拍定
、變賣或物之交付前為之。
